【裁判字號】    98,訴,486
【裁判日期】    990119
【裁判案由】    強盜等
【裁判全文】
臺灣宜蘭地方法院刑事判決               98年度訴字第486號
公  訴  人  臺灣宜蘭地方法院檢察署檢察官
被      告  乙○○
選任辯護人  吳振東律師
被      告  丙○○
選任辯護人  林正欣律師
上列被告等因強盜等案件，經檢察官提起公訴（98年度偵字第37
43號），本院判決如下：
    主  文
乙○○犯攜帶兇器強盜罪，累犯，處有期徒刑柒年貳月。
丙○○共同犯攜帶兇器搶奪罪，處有期徒刑壹年陸月。
    犯 罪 事 實
一、乙○○曾因毒品案件，分別經本院以92年訴字第71號判決判
    處有期徒刑7月確定，又因毒品案件，經本院93年度訴字第
    332號判決判處有期徒刑10月確定，又因毒品案件，經本院
    以94年度訴字第446號判決判處有期徒刑1年確定；又因詐欺
    、竊盜等案件，經本院以95年度易字第9號判決判處有期徒
    刑4月、10月確定，又因毒品案件，經本院95訴字第19號判
    決判處有期徒刑10月確定。經接續執行後，於96年7月16日
    縮刑期滿執行完畢。乙○○與丙○○為男女朋友，2人均有
    吸食第一級毒品海洛因之習慣，乙○○並曾向吳秀娥（涉嫌
    販賣毒品部分，由台灣宜蘭地方法院檢察署檢察官偵查中）
    購買海洛因，惟因乙○○曾積欠吳秀娥之男友新臺幣（下同
    ）四、五千元，故乙○○自知若無現金，當無可能再向吳秀
    娥購買毒品。98年8月13日上午，乙○○因毒癮發作，且無
    金錢購買海洛因，便要求丙○○撥打電話予吳秀娥購買海洛
    因。然丙○○自知無現金在身，縱使吳秀娥前來交易，若其
    未交付現金，亦無可能自吳秀娥取得海洛因，便詢問乙○○
    若遭吳秀娥拒絕交付毒品，如何處理。乙○○即答稱：「不
    讓我們賒欠，就將毒品『ㄠ』走」等語。至此，丙○○業已
    知悉乙○○將使用不法腕力取得海洛因，竟仍與乙○○意圖
    為自己不法所有，基於搶奪之犯意聯絡，於同日上午8時5分
    許，以門號0000000000號行動電話撥打吳秀娥所持用之門號
    0000000000號行動電話，與吳秀娥談妥購買5,000元之海洛
    因，並約定交易地點為宜蘭縣冬山鄉○○○路318巷1號附近
    之土地公廟。丙○○與吳秀娥約定後，乙○○即攜帶客觀上
    足對人之生命、身體構成威脅之凶器電擊棒1支，並與丙○○共乘1輛機車前往約定地點，於抵達約定地點後，乙○○
    躲藏於土地公廟後方，而吳秀娥則委請甲○○（涉嫌販賣毒
    品部分，亦由台灣宜蘭地方法院檢察署檢察官另案偵查中）
    攜帶1包價值5,000元之海洛因前往約定地點與丙○○交易。
    甲○○騎機車抵達後，丙○○即向甲○○表示賒欠之意，然
    遭甲○○拒絕，丙○○便於同日上午8時22分許，當場以上
    開電話與吳秀娥聯繫，然仍遭吳秀娥拒絕，躲藏於後方之乙○○見狀，即超越原與丙○○搶奪海洛因之犯意聯絡範圍，
    基於強盜財物之己意，持電擊棒攻擊甲○○之頸部，至使甲○○不能抗拒，因受電擊，所持海洛因掉落在地，旋由乙○○強行取走。丙○○見狀即騎乘機車離開，乙○○則為避免
    甲○○追來，騎乘甲○○之機車離開，迨騎乘至宜蘭縣冬山
    鄉柯林國小附近時，乙○○即將甲○○之機車棄置該處，而
    與丙○○共乘機車離去。嗣因警方偵辦吳秀娥販賣毒品案件
    ，於通訊監察過程中獲得上開情資，始於98年9月1日下午9
    時40分許，在宜蘭縣羅東鎮○○路62之4號5樓拘提丙○○到
    案，並提訊業已在監執行之乙○○釐清案情而查獲。
二、案經宜蘭縣政府警察局報請台灣宜蘭地方法院檢察署檢察官
    偵查起訴。
    理  由
一、按被告以外之人於審判外之言詞或書面陳述，除法律有規定
    者外，不得作為證據。又被告以外之人於審判外之陳述，雖
    不符合同法第159條之1至第159條之4之規定，但經當事人於
    審判程序同意作為證據，法院審酌該言詞陳述或書面陳述作
    成之情況，認為適當者，亦得為證據，刑事訴訟法第159條
    第1項定有明文。本件就被告乙○○部分，本院以下所採用
    被告乙○○以外之人於審判外之言詞陳述，被告乙○○及其
    辯護人於本院準備程序及審判期日中均表示同意做為審理資
    料，本院審酌上開證據資料製作時之情況，尚無違法不當之
    瑕疵，亦認為以之作為證據應屬適當，依刑事訴訟法第159
    條之5規定，認前揭證據資料均有證據能力。被告丙○○部
    分，就共同被告乙○○、證人甲○○、吳秀娥於警詢中之陳
    述，被告丙○○及辯護人已爭執其證據能力，依上開說明，
    屬被告以外之人於審判外之陳述，復無例外得為證據之情形
    ，應認無證據能力，合先敘明。
二、被告乙○○對於上開犯行坦承不諱，被告丙○○則矢口否認
    上開犯行，辯稱：伊不知被告乙○○所稱「ㄠ走」為何意，
    亦不知被告乙○○攜帶電擊棒做何用途，伊就被告乙○○「
    ㄠ走」海洛因乙事無犯意聯絡及行為分擔云云。經查：
（一）被告乙○○所為上開犯行，業據被告乙○○於警詢、偵查
      及本院審理時均坦承不諱，核與共同被告丙○○於警、偵
      查及本院之供述相符，復有被害人吳秀娥於警詢及偵查中
      之證述、被害人甲○○於警詢、偵查及本院審理時之證述
      可參，又有被害人甲○○受傷照片1紙在卷可稽，並有通
      訊監察譯文1份附卷可查。被告乙○○持電擊棒攻擊甲○○之頸部，甲○○因受電擊，身體失去自主控制，所持海
      洛因掉落地上而遭被告乙○○取走等情，亦據證人甲○○
      於本院審理時證述明確，顯見甲○○確係受強暴而不能抗
      拒，被告乙○○之辯護人稱僅係加重搶奪云云，於法未合
      。被告乙○○之自白核與事實相符，事證明確，被告乙○○犯行應堪認定。
（二）被告丙○○固以上情置辯，惟查：
   1、被告丙○○於住處撥打電話與被害人吳秀娥約定交易地點
      時，即已知悉被告乙○○決定若無法賒欠，將「ㄠ走」海
      洛因等情，業據被告丙○○坦承不諱，且有證人即共同被
      告乙○○於偵查及本院審理之證述可參。被告丙○○既明
      知上情，仍為被告乙○○撥打電話與吳秀娥，顯見被告丙○○就「ㄠ走」海洛因乙事確有與被告乙○○具有犯意聯
      絡。
   2、至被告乙○○與被告丙○○所計畫之「ㄠ走」海洛因，雖
      未言明以何種方式。然被告乙○○既已自承伊知悉吳秀娥
      已因伊積欠吳秀娥男友數千元，而未接伊欲再洽購毒品之
      電話等語，被告丙○○亦坦承知悉上情，則被告2人應知
      吳秀娥當不可能允以賒欠，是應無以平和之方式取得海洛
      因之可能。
   3、被告丙○○坦承到達土地公廟前即已知悉被告乙○○攜帶
      電擊棒等語，被告乙○○亦證稱被告丙○○知悉伊攜帶電
      擊棒等語明確。顯見被告丙○○在與被害人甲○○碰面之
      前，業已知悉被告乙○○所稱之「ㄠ走」毒品，應指在無
      法賒欠之狀況下，將以不法腕力之方式取得海洛因。則被
      告丙○○仍繼續配合被告乙○○，使被告乙○○躲藏於土
      地公廟後方伺機而動，足認被告丙○○與被告乙○○有犯
      意聯絡及行為分擔。
   4、被告丙○○雖辯稱：以為被告乙○○說要將毒品「ㄠ」走
      是開玩笑云云，然被告乙○○除以言語告知要將毒品「ㄠ
      」走外，並已攜帶電擊棒前往交易地點。又被告丙○○亦
      供稱：「（檢察官問：乙○○平常會攜帶電擊棒？）沒有
      」等語，則被告丙○○已可預見被告乙○○所稱上開言詞
      非僅係開玩笑，係有將之付諸實現之意圖。
   5、嗣被告乙○○雖以己意，超越原與丙○○搶奪海洛因之犯
      意聯絡範圍，基於強盜財物之犯意，持電擊棒攻擊甲○○
      之頸部，至使甲○○不能抗拒，所持海洛因由乙○○強行
      取走。惟此部分因難認被告丙○○有犯意聯絡及行為分擔
      （詳後述）。此部分應由被告乙○○自負加重強盜罪責，
      附此敘明。
   6、綜上所述，被告丙○○上開所辯，為事後卸責之詞，不足
      採信。事證明確，被告丙○○犯行應堪認定。
三、核被告乙○○所為，係犯刑法第330條第1項之攜帶兇器強盜
    罪。被告丙○○所為，係犯刑法第326條第1項之攜帶兇器搶
    奪罪。被告乙○○、丙○○就原計畫搶奪之範圍內，有犯意
    之聯絡及行為之分擔，為共同正犯。公訴意旨認被告丙○○
    應依加重強盜罪處斷，尚有未洽，惟起訴之社會事實同一，
    爰依法變更起訴法條。被告乙○○曾受有期徒刑執行完畢如
    犯罪事實欄一所示，有台灣高等法院被告前案紀錄表可參，
    其於5年內再犯本件有期徒刑以上之罪，為累犯，依刑法第
    47條第1項規定加重其刑。爰審酌被告2人酖於毒癮而為此犯
    行，其手段對被害人造成之傷害程度，及其生活狀況、智識
    程度不佳，及被告乙○○犯罪後坦承犯行，被告丙○○尚能
    坦承部分犯行之態度等一切情狀，分別量處如主文所示之刑
    。被告乙○○所使用之電擊棒，非被告乙○○所有，此為被
    告乙○○供述明確，爰不予宣告沒收。
四、公訴意旨雖以：被告丙○○係基於與被告乙○○共同強盜之
    犯意聯絡，於上開時間及地點，以上開強暴之方法，取走甲○○持有之吳秀娥所有之前揭海洛因1包，因認被告丙○○
    涉犯刑法第330條第1項之攜帶兇器強盜罪嫌。惟查：
（一）按共同正犯之所以應對其他共同正犯所實施之行為負其全
      部責任者，以就其行為有犯意之聯絡為限，若他犯所實施
      之行為，超越原計劃之範圍，而為其所難預見者，則僅應
      就其所知之程度，令負責任，未可概以共同正犯論。強盜
      罪之以強暴、脅迫或他法，至使不能抗拒之規定，自以實
      施強暴、脅迫等行為之人為限，其他共犯對於行強如無犯
      意之聯絡者，不容概以強盜論擬。
（二）被告乙○○於偵查及本院審理時均證稱：伊告訴被告丙○○如果吳秀娥不讓他們賒欠，就要把毒品「ㄠ走」。為避
      免吳秀娥不接伊電話，乃要被告丙○○打電話給吳秀娥，
      到了土地公廟，發現來的人不是吳秀娥，之後丙○○說要
      跟吳秀娥通電話，伊在土地公廟後面聽到吳秀娥不願意讓
      被告丙○○欠錢，很生氣，就從土地公廟後面走出來，拿
      電擊棒電甲○○頸部，當時被告丙○○嚇一跳，說「你不
      要這樣」等語明確。依被告乙○○之證述，渠二人應僅就
      「ㄠ走」毒品有犯意聯絡，並未細就強盜犯行予以策劃。
      又證人甲○○於本院審理時證稱：伊與被告丙○○在與吳
      秀娥通電話後，伊轉頭要回去騎車，突然間脖子被被告乙○○電擊，伊覺得很不舒服，頭自然下垂，人就順勢蹲下
      去，手中掉落之東西就遭被告乙○○取走等語，是依甲○○之證述，亦無法明確證明被告丙○○就強盜犯行有何參
      與。而被告乙○○與被告丙○○既係言明「ㄠ走」毒品，
      固堪認渠二人有以不法腕力之手段取得毒品之犯意聯絡，
      惟本件尚無其他證據證明被告丙○○就強盜之犯行有所參
      與，應從被告丙○○有利之認定，而認被告丙○○僅就搶
      奪海洛因之犯行與被告被告乙○○有犯意聯絡。被告乙○○超越搶奪之範圍，基於己意提昇至強盜犯行層次部分，
      被告丙○○無從預見，自不負責。公訴人認被告丙○○涉
      犯加重強盜罪嫌，尚有未洽，應依法變更起訴法條如上。
據上論斷，應依刑事訴訟法第299條第1項前段、第300條，刑法
第28條、第330條第1項、326條第1項、第47條第1項，判決如主
文。
本案經檢察官張立言到庭執行職務
中    華    民    國    99    年    1     月    19    日
                  刑事第三庭  審判長法  官  黃永勝
                                    法  官  鄭貽馨
                                    法  官  謝佩玲
以上正本證明與原本無異。
如不服本判決應於收受本判決後10日內向本院提出上訴書狀，並
應敘述具體理由。若未敘述理由者，應於上訴期間屆滿後20日內
向本院補提理由書狀（均須按他造當事人之人數附繕本）。
                                    書記官  李玉雲
中    華    民    國    99    年    1     月    19    日
附錄本案論罪科刑法條全文：
中華民國刑法第330條第1項
犯強盜罪而有第321條第1項各款情形之一者，處7年以上有期徒
刑。
中華民國刑法第326條第1項
犯前條1項之罪，而有第321條第1項各款情形之一者，處1年以上
7年以下有期徒刑。
中華民國刑法第321條第1項
犯竊盜罪而有左列情形之一者，處6月以上、5年以下有期徒刑：
一、於夜間侵入住宅或有人居住之建築物、船艦或隱匿其內而犯
    之者。
二、毀越門扇、牆垣或其他安全設備而犯之者。
三、攜帶兇器而犯之者。
四、結夥三人以上而犯之者。
五、乘火災、水災或其他災害之際而犯之者。
六、在車站或埠頭而犯之者。

司法院資訊處製作；財團法人民間司法改革基金會備份。
